【裁判字號】    99,訴,207
【裁判日期】    990826
【裁判案由】    戶籍登記
【裁判全文】
臺中高等行政法院判決
                                       99年度訴字第207號
                                     99年8月19日辯論終結
原      告  甲○○
被      告  臺中市南區戶政事務所
代  表  人  乙○○
訴訟代理人  丙○○
上列當事人間因戶籍登記事件，原告不服臺中市政府中華民國99
年4月9日府法訴字第0990094613號訴願決定，提起行政訴訟。本
院判決如下︰
    主  文
原告之訴駁回。
訴訟費用由原告負擔。
    事實及理由
一、程序事項：按本件被告代表人（主任）業已更換，被告陳明
    新代表人承受訴訟，於法無違，應予准許。
二、事實概要：緣原告之前配偶何佩蓉委託代理人宋宜靜於民國
    （下同）99年1月20日持何佩蓉之委託書、身分證、戶口名
    簿、臺灣臺中地方法院98年9月14日98年度婚字第305號民事
    判決及臺灣高等法院臺中分院99年1月14日99中分鎮民倫決
    98家上107字第00616號民事判決確定證明書，向被告申辦原
    告與何佩蓉之離婚登記，經被告審核後，認與規定相符，乃
    依法辦理當事人之離婚登記完竣。原告不服被告所為之離婚
    登記，向台中市政府提起訴願，遭決定駁回，遂提起本件行
    政訴訟。
三、本件原告主張：
    (一)原告與何佩蓉之離婚民事訴訟，已於訴訟上和解，原告才
      會撤回上訴，然卻造成判決離婚。原告已提起再審，請求
      廢棄原判決。原告請求戶籍登記與何佩蓉離婚事件，應廢
      棄或變更陳述，戶籍謄本內容98年12月15日經法院裁判離
      婚之記載，原告係於98年12月25日撤回上訴，然臺灣高等
      法院臺中分院99年1月14日99中分鎮民倫決98家上107字第
      00616號民事判決確定證明書上之卻是98年12月15日，其
      日期有問題，因此原告不服被告於99年1月20日辦理原告
      與何佩蓉之離婚登記。
    (二)聲明求為判決撤銷訴願決定及被告99年1月20日所為原告
      與何佩蓉之離婚登記之處分。
四、被告則以：
    (一)本案雖經原告向法院提起再審之訴，倘未經判決廢棄原確
      定判決，自不能阻卻原確定判決之效力，戶政機關仍應依
      規定辦理相關之戶籍登記，至變更戶籍謄本陳述（記事）
      ，原告應依戶籍法第22條、第46條及同法施行細則第13條
      第1項規定，提出證明文件正本（臺灣高等法院臺中分院
      書記官處分書）向戶籍地之戶政事務所（臺中縣太平市戶
      政事務所）辦理更正裁判離婚之日期。
    (二)另原告不服被告於99年1月20日辦理原告與何佩蓉之離婚
      登記，查原告與何佩蓉離婚事件，業經法院判決確定生效
      ，此有臺灣臺中地方法院民事判決暨臺灣高等法院臺中分
      院民事判決確定證明書得以證明，是以何佩蓉一方至被告
      申辦離婚登記，被告依戶籍法第34條但書、同法第47條及
      同法施行細則第13條第1項之規定，依法辦理何佩蓉（委
      託宋宜靜）與原告之離婚登記，並無疏失或違法之處等語
      ，資為抗辯。
    (三)聲明求為判決駁回原告之訴。
五、兩造之爭點：被告所為原告與何佩蓉之離婚登記之處分是否
    適法？經查：
    (一)按「離婚，應為離婚之登記。」、「登記後發生訴訟者，
      應俟判決確定或訴訟上和解或調解成立後，再為變更、更
      正、撤銷或廢止之登記。」、「戶籍登記之申請，應向當
      事人戶籍所在地之戶政事務所為之。」、「離婚登記，以
      雙方當事人為申請人。但經判決離婚確定者，得以當事人
      之一方為申請人。」、「申請人不能親自申請登記者，得
      以書面委託他人為之。」、「下列登記，申請人應於申請
      時提出證明文件正本：‧‧‧四、結婚、離婚登記。」分
      別為戶籍法第9條第2項、第25條、第26條、第34條、第47
      條第1項及同法施行細則第13條第1項所明定。
    (二)本件原告前配偶何佩蓉委託代理人宋宜靜於99年1月20 日
      持何佩蓉之委託書、身分證、戶口名簿及臺灣臺中地方法
      院98年9月14日98年度婚字第305號民事判決及臺灣高等法
      院臺中分院99年1月14日99中分鎮民倫決98家上107字第00
      616號民事判決確定證明書，向被告申辦原告與何佩蓉之
      離婚登記，經被告審核後，認與規定相符，予以辦理當事
      人之離婚登記完竣，此有戶籍謄本、委託書、民事判決書
      及民事判決確定證明書等影本附卷可稽（見本院卷第59頁
      至第61頁、第50頁至第57頁），揆諸首揭規定，被告所為
      離婚登記洵屬有據，核無違誤。
    (三)至原告主張對於離婚之民事判決，已向法院提起再審之訴
      ，且臺灣高等法院臺中分院99年1月14日99中分鎮民倫決
      98家上107字第00616號民事判決確定證明書上確定離婚日
      期有誤，被告據以離婚登記係屬違誤乙節，經查原告雖主
      張已向法院提起再審之訴，惟倘未判決廢棄離婚之原確定
      判決，自不能阻卻原確定判決之效力，被告據此辦理離婚
      登記，並無違誤，況原告於99年8月19日本院言詞辯論時
      亦陳稱其所提之再審之訴已經被法院民事庭以逾越法定期
      間裁定駁回（見本院卷第180頁）。而有關臺灣高等法院
      臺中分院99年1月14日99中分鎮民倫決98家上107字第0061
      6號民事判決確定證明書上確定日期載為「98年12月15日
      」部分，亦經99年3月30日臺灣高等法院臺中分院書記官
      處分書更正為「99年12月25日」，並由被告於99年7月1日
      予以更正登記為「98年12月25日」，有該處分書及更正後
      戶籍謄本附卷可參（見本院卷第38頁及第96頁），是以訴
      外人何佩蓉與原告間98年度婚字第305號判決，業已於98
      年12月25日確定，被告據其所提出之資料與以審核，認與
      規定相符，而據為辦理離婚登記，並無違誤，原告上開主
      張，並非可採。
六、綜上所述，原告所訴並無可取採，本件被告所為原告與何佩
    蓉之離婚登記處分，並無違誤，訴願決定予以維持，亦無不
    合。原告訴請撤銷，為無理由，應予駁回。本件事證已臻明
    確，兩造其餘之陳述及舉證，不影響於本判決之認定，爰不
    一一論列。
七、據上論結，本件原告之訴為無理由，依行政訴訟法第195條
    第1項後段、第98條第1項前段，判決如主文。
中    華    民    國    99    年    8    月    26     日
                臺中高等行政法院第三庭
                          審判長法  官  王  茂  修
                                法  官  林  金  本
                                法  官  莊  金  昌

以上正本證明與原本無異。
如不服本判決，應於判決送達後20日內向本院提出上訴書狀，其
未表明上訴理由者，應於提起上訴後20日內向本院提出上訴理由
書（須依對造人數附具繕本）；如於本判決宣示或公告後送達前
提起上訴者，應於判決送達後20日內補提上訴理由書（須附繕本
）。未表明上訴理由者，逕以裁定駁回。
中    華    民    國    99    年    8    月    26     日
                                書記官  林  昱  妏

司法院資訊處製作；財團法人民間司法改革基金會備份。
